最高法院刑事判決　　　　　　　　　　　　　　　九十一年度台上字第三五八一號
　　上　訴　人　甲○○
　　選任辯護人　盧奇南律師
右上訴人因違反槍砲彈藥刀械管制條例案件，不服台灣高等法院台南分院中華民國八
十九年一月十二日第二審判決（八十八年度上訴字第一六一三號，起訴案號：台灣雲
林地方法院檢察署八十八年度偵字第二四一六號），提起上訴，本院判決如左：
    主  文
上訴駁回。
    理  由
一、未經許可持有可發射子彈具有殺傷力之改造玩具手槍部分：
按刑事訴訟法第三百七十七條規定：上訴於第三審法院，非以判決違背法令為理由，
不得為之。是提起第三審上訴，應以原判決違背法令為理由，係屬法定要件。且必須
依據卷內資料為具體之指摘，並足據以辨認原判決已具備違背法令之形式，始屬相當
。本件原判決依憑上訴人甲○○承認持有改造玩具手槍二枝之事實，而扣案之手槍二
枝經送驗結果認定：其中一枝ＰＰＫ模型槍，係仿ＷＡＬＴＨＥＲ廠半自動手槍製造
之金屬玩具手槍，車通槍管內阻鐵改造而成，槍枝扳機故障，惟可拉放擊錘方式擊發
適用子彈之事實，有內政部警政署刑事警察局鑑驗通知書一份在卷可稽，並經第一審
法院當庭勘驗該槍槍枝結構完整，扳機部分無作用，但擊錘部分使用正常，核與上訴
人於警局所供該槍枝使用情形相符。而另一枝四五模型槍，經鑑定後認為：係仿ＣＯ
ＬＴ廠半自動手槍製造之玩具手槍，拆除槍管內阻鐵改造而成，槍管為塑膠材質，以
打擊底火（藥）引爆子彈內火藥為發射動力，經對同型槍枝作性能檢驗，發現有爆裂
槍枝之可能，但所發射子彈之動能仍可達二十焦耳每平方公分，具有殺傷力等情，亦
有上開鑑驗通知書及其附件可參，且經第一審法院當庭勘驗發現，該塑膠槍管外殼係
鋼鐵製造，質地沉重，雖塑膠槍管本身經觸摸後認係輕薄，惟經用力敲擊，並無任何
損傷，依經驗法則判斷，足認該槍管可以使子彈彈頭擊發無誤，是上開鑑驗說明，應
屬可採。再觀諸警方自上訴人住處所搜出之物尚有玩具子彈空殼、底火等物，該等物
品與槍枝同處一室，可見上訴人有意使用該槍枝發射子彈屬實，此由該槍之扳機已為
上訴人把玩弄壞一節，亦可得明證，是其明知扣案槍枝具有發射子彈功能無疑，且以
底火發射子彈，發射動能甚鉅，此乃一般之常識，上訴人焉有不知之理。況上訴人於
警局業已供明該槍枝係以新台幣六千元購買，足認價值不菲，其購買時早知該槍枝非
一般玩具手槍，應無疑義等證據資料，認定上訴人有如原判決事實欄所載連續未經許
可，持有可發射子彈具有殺傷力之改造玩具手槍犯行。因而撤銷第一審此部分不當之
判決，改判仍論處上訴人罪刑，已於理由內詳細敘述其所憑之證據及認定之理由，而
以上訴人所辯伊不知道扣案槍枝具有殺傷力，伊購買時有問明該槍未具有殺傷力云云
，不足採信。已依據卷內資料詳予指駁。從形式上觀察，原判決並無違背法令情形存
在。次查犯罪事實之認定及證據之取捨，乃事實審法院之職權，且法院憑以認定犯罪
事實之證據，並不以直接證據為限，即綜合各種證據，本於推理作用，為其認定犯罪
事實之基礎，如不違背經驗法則與論理法則，即不得指為違法，而據為上訴第三審之
理由。原判決綜合各種證據，認定上訴人有上揭犯行，究竟違背如何之經驗法則或論
理法則，上訴意旨，並未具體指明，徒就原判決已說明之事項或屬原審採證認事職權
之適法行使，任意指摘有理由不備之違法，且仍為單純事實之爭執，難謂為適法之第
三審上訴理由。次按刑事訴訟法第三百七十九條第十款所稱應調查之證據，係指與待
證事實有重要關係，在客觀上認為應行調查者而言。如在客觀上非認定事實及適用法
律之證據，即無調查之必要，自得不予調查。原判決已就上訴人明知扣案槍枝具有發
射子彈功能，其購買時已知並非一般玩具手槍，上訴人確有上開犯行。至於上訴人是
否因自跳蚤市場週刊雜誌所登廣告，查得廣告上所載「謝先生」行動電話，而郵購扣
案槍枝，顯然不足以動搖原判決所為之論斷，原審未予調查，自不能指為違法。上訴
意旨執此指摘原審調查未盡，亦非合法之上訴理由。依前揭說明，其此部分上訴違背
法律上之程式，應予駁回。
二、未經許可製造刀械部分：
按刑事訴訟法第三百七十六條所列各罪之案件，經第二審判決者，不得上訴於第三審
法院，法有明文。本件上訴人未經許可製造刀械部分，原審係依槍砲彈藥刀械管制條
例第十四條第一項論處罪刑，核屬刑事訴訟法第三百七十六條第一款之案件。依首開
說明，既經第二審判決，自不得上訴於第三審法院，上訴人竟復提起上訴，顯為法所
不許。
據上論結，應依刑事訴訟法第三百九十五條前段，判決如主文。
中      華      民      國    九十一    年      六      月    二十七    日
                              最高法院刑事第二庭
                                  審判長法官  陳  錫  奎
                                        法官  洪  清  江
                                        法官  李  伯  道
                                        法官  呂  丹  玉
                                        法官  花  滿  堂
      右正本證明與原本無異
                                              書  記  官
中      華      民      國    九十一    年      七      月      四      日
